臺灣板橋地方法院刑事判決　　　　　　　93年度易字第1090號
公　訴　人　臺灣板橋地方法院檢察署檢察官
被　　　告　丙○○
上列被告因詐欺等案件，經檢察官提起公訴（93年度偵字第1473
9號、93年度偵緝字第935號、第936號），本院判決如下：
    主  文
丙○○連續行使偽造私文書，足以生損害於公眾及他人，處有期
徒刑肆月，如易科罰金，以佰元折算壹日。
偽造汽（機）車過戶登記書壹紙上偽簽之「乙○○」簽名壹枚暨
偽造「貸款借據暨動產抵押契約書」壹紙上偽簽之「乙○○」簽
名貳枚均沒收。
    事  實
一、丙○○前於民國86年間因犯竊盜案件，經臺灣臺北地方法院
    於87年1 月21日以86年度易字第6996號判決判處有期徒刑1
    年，緩刑5 年確定。竟仍不知悔改，因與友人一起合夥開設
    租車行，且其名下已有多部車輛於貸款分期中，無法再以其
    自己名義辦理貸款之故，為求能再購買車輛以供出租他人賺
    取租金償付分期款，遂趁為其叔父乙○○辦理車輛過戶而取
    得乙○○
    務員登載不實之概括犯意，於91年6 月12日，先以其自己名
    義與中古車行簽約購買車號CR-2059 號自用小客車，並辦理
    過戶至其自己名下，再於同日，明知其叔父乙○○並未向其
    購買車號CR-2059 號自用小客車，仍以謝鈞海向其購買車號
    CR-2059 號自用小客車之不實事項為由，利用不知情之代辦
    人員在汽（機）車過戶登記書上偽簽「乙○○」簽名1 枚及
    盜用前所取得之「乙○○」印章（因而產生「乙○○」印文
    1 枚），偽造完成汽（機）車過戶登記書後，由不知情之代
    辦人員持以向臺北市監理處提出申請辦理過戶而行使，致承
    辦人員誤信為真實，而將車號CR-2059 號自用小客車所有人
    名義變更為乙○○此不實事項登載於職務上所掌之「車籍資
    料作業檔」電腦資料中，足以生損害於乙○○及交通監理機
    關對於汽機車車籍資料管理之正確性。嗣亦係於同日，復承
    前概括犯意，再冒用「乙○○」名義，以該車號CR-2059 號
    自用小客車向中國信託商業銀行永吉分行（下簡稱中國信託
    永吉分行）辦理動產抵押貸款新臺幣（下同）25萬元，以為
    購車款項之支付，並於「貸款借據暨動產抵押契約書」上立
    契約書人處偽簽「乙○○」簽名2 枚及盜用上開所取得之「
    乙○○」印章（因而產生「乙○○」印文2 枚），偽造完成
    該「貸款借據暨動產抵押契約書」後，持以交付中國信託永
    吉分行承辦人員而行使，並由不知情之中國信託永吉分行承
    辦人員持向公路總局臺北區監理所申辦動產抵押設定事宜，
    致公路總局臺北區監理所之承辦人員誤信為真，而將上開動
    產抵押設定之不實事項登載於職務上所掌管之公文書，均足
    生損害於乙○○、中國信託永吉分行及交通監理機關對於動
    產抵押設定資料管理之正確性。嗣中國信託永吉分行將上開
    債權及動產抵押權讓與和潤企業股份有限公司（下簡稱和潤
    公司），並於92年1 月3 日向所轄監理機關辦訖移轉登記，
    並因丙○○以「乙○○」名義於繳付5 期貸款後，自91年12
    月12日起，即未按期繳付餘款，屢經和潤公司催討未果，經
    和潤公司向臺灣臺北地方法院檢察署提出乙○○違反動產擔
    保交易法案件之告訴（業經另為不起訴處分在案）後，始循
    線發現上情。
三、案經臺灣板橋地方法院檢察署檢察官自動檢舉偵查起訴。
    理  由
壹、有罪部分
一、上揭事實，業經被告丙○○於檢察官偵查中及本院調查、審
    理時均坦承：因為自己名義已無法再辦貸款買車，遂趁為其
    叔父乙○○辦理車輛過戶而取得乙○○
    ，持被害人乙○○之身分件、印章，偽冒被害人乙○○之名
    而辦理車號CR-2059 號自用小客車之過戶事宜，嗣後再冒用
    被害人乙○○之名義，以上開自用小客車與被害人中國信託
    永吉分行辦理動產擔保抵押貸款25萬元，後因父親投資生意
    失敗，頓時家中經濟陷於困難，方無法繼續償付貸款等語不
    諱，核與被害人乙○○於警詢、偵查中所指述之內容相符，
    且證人（即為本件貸款對保之人）邱淑暖於偵查中亦證述：
    辦理本件汽車貸款之人並不是被害人乙○○，因為來辦理之
    人走路沒有一拐一拐的（小兒麻痺症）等語明確（見臺灣臺
    北地方法院93年度偵字第5642號卷第32頁）。此外，並有貸
    款借據暨動產抵押契約書、、債權讓與契約書、動產擔保交
    易動產抵押設定債權人變更登記申請書、和潤公司應收帳款
    ／客戶繳款明細表、臺北市監理處94年2 月15日函覆本院之
    汽（機）車過戶登記書各1 份在卷可佐（見臺灣臺北地方法
    院檢察署93年度偵字第5642號卷第17頁至第19頁、本院卷第
    22頁），是被告上開出於任意性之自白，核與事實相符，堪
    以採信。本件事證明確，被告上揭偽造文書犯行洵堪認定，
    應依法論科。
二、按「汽（機）車過戶登記書」乃係由欲申請汽（機）車過戶
    之人，在其上簽名後，交由監理機關據以辦理，具有申請書
    之性質，在尚未經監理機關核准並蓋用車輛登記審核章前，
    係屬私文書之一種。是被告於上開過戶登記書上，偽造「乙○○」之簽名，盜用「乙○○」之印章，偽造完成過戶登記
    書後，再持以向監理機關申請過戶而行使，使負責承辦之公
    務員登載不實，核其所為，係犯刑法第216 條、第210 條之
    行使偽造私文書罪及同法第214 條之使公務員登載不實罪。
    ；被告又冒用乙○○名義向中國信託永吉分行辦理動產抵押
    貸款，並於「貸款借據暨動產抵押契約書」上偽簽「乙○○
    」簽名，盜用「乙○○」印章，偽造完成該「貸款借據暨動
    產抵押契約書」後，持以交付中國信託永吉分行承辦人員而
    行使，並由不知情之中國信託永吉分行承辦人員持向公路總
    局臺北區監理所申辦動產抵押設定事宜，致公路總局臺北區
    監理所承辦人員登載不實，核其所為，亦係犯刑法第216 條
    、第210 條之行使偽造私文書罪及同法第214 條之使公務員
    登載不實罪。公訴意旨就被告上揭冒名與中國信託永吉分行
    辦理動產抵押貸款觸犯行使偽造私文書罪部分，雖於起訴法
    條未予論及，惟起訴事實相同，且起訴書犯罪事實欄部分復
    已記載「持乙○○證件，偽冒乙○○之名義，購買車號CR-2
    059 號自小客車1 部，冒名以該車與中國信託永吉分行訂立
    貸款25萬元之「貸款借據暨動產抵押契約書」1 紙：：：：
    」明確，足徵上該部分係屬業經起訴之範圍內，僅起訴法條
    有所漏引，且此部分亦已經蒞庭檢察官當庭更正在卷（見本
    院卷第53頁、第166 頁），本院自得依法予以審理論究。又
    被告前揭持偽造之過戶登記書申請辦理過戶而行使之犯行以
    及上開2 次使公務員登載不實之犯行，雖均未據公訴人起訴
    ，然本院認該些部分與被告上開所犯行使偽造私文書罪間或
    有連續犯之裁判上一罪關係，或有牽連犯之裁判上一罪關係
    ，基於審判不可分原則，均應為起訴之效力所及，本院自得
    一併予以審理，附此敘明。又被告利用不知情之代辦人員偽
    造汽（機）車過戶登記書後，再持以向監理機關申請辦理過
    戶，致承辦人員因誤信而登載不實以及被告利用不知情之中
    國信託永吉分行承辦人員持偽造之「貸款借據暨動產抵押契
    約書」向公路總局臺北區監理所申辦動產抵押設定事宜，使
    承辦人員因誤信而登載不實，均為間接正犯。被告於過戶登
    記書、「貸款借據暨動產抵押契約書」上偽簽「乙○○」簽
    名、盜用「乙○○」印章之行為，分別係偽造過戶登記書、
    偽造「貸款借據暨動產抵押契約書」之部分行為，均不另論
    罪。又被告偽造過戶登記書及「貸款借據暨動產抵押契約書
    」後，復持以行使，其偽造之低度行為，均應為其後行使之
    高度行為所吸收，皆不另論罪。被告先後2 次行使偽造私文
    書、使公務員登載不實犯行，均時間緊密，所犯犯罪構成要
    件復相同，顯均係基於概括犯意為之，為連續犯，應依刑法
    第56條規定，均以1 罪論，並加重其刑。又被告上開所犯連
    續行使偽造私文書與連續使公務員登載不實2 罪間，具有方
    法目的之牽連關係，為牽連犯，應依刑法第55條後段規定，
    從一重之連續行使偽造私文書罪處斷。爰審酌被告為本件犯
    行之動機乃係因為無法以其自己名義辦理購車貸款，而為經
    營租車行，希望能有較多車輛以供出租營利，始未經被害人
    即其叔父乙○○之同意，偽冒「乙○○」之名義辦理車號
    CR-2059 號自用小客車之過戶及動產抵押貸款事宜，藉此迂
    迴達到貸款購車之目的，雖惡性並非重大，然仍造成被害人
    乙○○、中國信託永吉分行受到損害，並損及交通監理機關
    就車籍資料管理及動產抵押設定資料管理之正確性，應加非
    難，兼衡被告之智識程度、生活狀況、犯後已坦承犯行，惟
    尚未與被害人和潤公司達成和解，賠償所受損害等一切情狀
    ，量處如主文所示之刑，並諭知易科罰金之折算標準。
三、偽造之汽（機）車過戶登記書1 紙暨其上因盜用「乙○○」
    印章所產生之印文1 枚以及偽造之「貸款借據暨動產抵押契
    約書」1 紙暨其上因盜用「乙○○」印章所產生之印文2 枚
    ，雖均係被告因本件犯罪所得且供本件犯罪所用之物，然業
    經先後提出於監理機關及中國信託永吉分行而行使，已非屬
    被告所有，依法固無從宣告沒收，惟其上分別偽造之「乙○○」簽名1 枚、2 枚（共計3 枚），則應依刑法第219 條規
    定，不問屬於犯人與否，均沒收之。
貳、不另為免訴諭知部分
一、公訴意旨略以：被告丙○○於89年7 月10日，以分期付款附
    條件買賣之方式，向告訴人臺灣歐利克股份有限公司（以下
    簡稱歐利克公司），購買車號6A-6635 號自用小客車1 部，
    總價為新臺幣（下同）91萬1 千零52元，為動產擔保交易之
    債務人，雙方並約定分36期支付，每期2 萬5 千3 百7 元，
    且依約於被告丙○○按期繳清分期款前，該車仍屬告訴人歐
    立克公司所有，不得遷移、出賣或出質。詎被告丙○○事後
    為償還自己積欠自稱「陳益豪」男子之50萬元欠款，竟意圖
    為自己不法之利益，於90年7 月間，將該車開至臺北市○○
    路不知名之當鋪典當，並將典當所得款項全數交給「陳益豪
    」，致生損害於告訴人歐利克公司，因認被告丙○○涉犯違
    反動產擔保交易法第38條之動產擔保交易債務人，意圖不法
    利益，將標的物出質罪嫌云云。
二、按案件曾經判決確定者，應諭知免訴之判決，刑事訴訟法第
    302 條第1 款定有明文；又訴訟上所謂一事不再理之原則，
    關於實質上一罪或裁判上一罪，亦均有其適用，最高法院60
    年臺非字第77號著有判例。查被告丙○○被訴於90年3 月29
    日以附條件買賣方式，向奇異資融股份有限公司購買車號2C
    -2727 號自用小客車1 輛後，為動產擔保交易之債務人，竟
    未依約定按期繳納分期款，並於90年7 月間，意圖不法之利
    益，將該車號2C-2727 號自用小客車以5 萬元代價典當予金
    元當鋪，致生損害於奇異資融股份有限公司，涉嫌違反動產
    擔保交易法第38條規定部分，業經本院於92年2 月20日以92
    年度重簡字第91號刑事簡易判決判處拘役30日，如易科罰金
    ，以3 百元折算1 日在案，並於92年5 月5 日確定等情，有
    臺灣高等法院被告前案紀錄表、本院92年度重簡字第91號刑
    事簡易判決、臺灣板橋地方法院檢察署91年度偵字第9541號
    聲請簡易判決處刑書各1 份在卷可按，而被告丙○○該次犯
    行與本件公訴意旨前揭所載被告丙○○違反動產擔保交易法
    犯行部分，時間緊密（均在90年7 月間），所犯犯罪構成要
    件相同，顯係基於概括犯意為之，具有連續犯之裁判上一罪
    關係，此並為蒞庭檢察官所不爭執（見本院卷第53頁），依
    照上開說明，本應依刑事訴訟法第302 條第1 款規定，就上
    開公訴意旨認被告丙○○違反動產擔保交易法犯行部分諭知
    免訴，惟公訴意旨既認此部分與前開有罪部分有牽連犯之裁
    判上一罪關係，爰不另為免訴之諭知。
、不另為無罪諭知部分
一、公訴意旨另以：(一)被告丙○○因需款孔急，遂基於為自己不
    法所有之犯意，先見其舊識即告訴人甲○○智能稍差可欺，
    遂於91年間與告訴人甲○○商議，由自己支付款項，惟借用
    告訴人甲○○之名義，購買車號7D-3457 號自用小客車1部
    ，並以該車與中國信託永吉分行貸款16萬元，使告訴人甲○○為動產擔保交易之債務人，依約定所貸款項分3 年36期給
    付，每月1 期，每期應還5 千9 百45 元 ，嗣中國信託永吉
    分行將上開債權及動產抵押權讓與告訴人和潤公司，並向所
    轄監理機關辦訖移轉登記，詎被告丙○○竟僅繳付6 期貸款
    後，自92年1 月間起，即拒付餘款，且意圖為自己不法之利
    益，將該標的物遷移逃匿不知去向，致生損害於告訴人和潤
    公司，並使告訴人甲○○因事後遭追索而受有損害，始知受
    騙，因認被告丙○○涉犯違反動產擔保交易法第38條之意圖
    不法利益，將標的物遷移罪嫌及刑法第339 條第1 項之詐欺
    罪嫌云云。(二)被告丙○○承前為自己不法所有犯意，再趁為
    其叔父即被害人乙○○辦理汽車過戶之機會，取得被害人乙○○之
    偽冒被害人乙○○之名義，購買車號CR-2059 號自用小客車
    1 部，冒名以該車與中國信託永吉分行訂立貸款25萬元之「
    貸款借據暨動產抵押契約書」一紙（所涉偽造文書犯行部分
    ，詳如前述），為動產擔保交易之債務人，雙方約定所貸款
    項分3 年36期給付，每月1 期，每期應還8 千5 百50元，標
    的物停放於臺北縣五股鄉○○路○ 段118 號，並向臺北區監
    理所辦訖動產擔保交易設定。嗣中國信託永吉分行將上開債
    權及動產抵押權讓與告訴人和潤企業股份有限公司，並於92
    年1 月3 日向所轄監理機關辦訖移轉登記，詎被告丙○○以
    被害人乙○○名義於繳付5 期貸款後，自91年12月12日起，
    即拒付餘款，且意圖為自己不法之利益，將該標的物遷移逃
    匿不知去向，致生損害於被害人乙○○與告訴人和潤公司，
    至此告訴人和潤公司始知受騙，因認被告丙○○此部分亦涉
    犯違反動產擔保交易法第38條之意圖不法利益，將標的物遷
    移罪嫌及刑法第339 條第1項之詐欺罪嫌云云。
二、經查：
  (一)按動產擔保交易法第38條規定動產擔保交易之債務人，意圖
    不法之利益，將標的物遷移、出賣、出質、移轉、抵押或為
    其他處分，致生損害於債權人者，處3 年以下有期徒刑、拘
    役、或科或併科六千元以下罰金，此項規定，係因特定關係
    成立之罪，其犯罪主體，須為動產擔保交易之債務人，亦即
    限於依法訂立動產抵押在契約上負有債務之人，為構成本罪
    之特別構成要件。至債務人之法定代理人，或其他利害關係
    人，除有刑法第31條教唆、幫助或與債務人共同實施之情形
    應以共犯論外，不能單獨成立本罪，有最高法院84年度台非
    字第140 號判決意旨可資參照。被告係以告訴人甲○○名義
    與中國信託永吉分行辦理動產抵押貸款而購買車號7D-3457
    號自用小客車乙節，業經被告供述明確在卷，且有汽車新領
    牌照登記書、貸款借據暨動產抵押契約書、債權讓與契約書
    、動產擔保交易（動產抵押）移轉契約書等在卷可稽，可見
    被告並非「依法訂立動產抵押在契約上負有債務之人」，即
    非屬動產擔保交易之債務人。又參酌被告供稱：車號7D-345
    7 號自用小客車雖係以告訴人甲○○名義購買並辦理貸款，
    惟該車自始均係伊在使用，貸款亦係伊在繳，告訴人甲○○
    僅係單純出名而已，並不知道該車實際情形等情，與告訴人
    即證人甲○○於本院審理時所證述：被告跟伊說用伊名義買
    車，伊純粹是幫忙，沒有任何代價，當初被告跟伊說貸款他
    會付，買了之後車子都是被告在使用，伊沒有使用過，買車
    之後剛開始貸款是被告在付，付了幾期伊不清楚，之前伊沒
    有付過車子的貸款，是在銀行催討後伊才知道，有去找過被
    告，被告說會處理，但一直沒有處理，後來是伊將銀行尾款
    付清的之內容一致，顯見告訴人甲○○確實應係純粹幫忙被
    告而已，尚難認其主觀上有違反動產擔保交易法之故意及客
    觀上有何違反動產擔保交易法之行為。易言之，被告與告訴
    人甲○○間並無刑法第31條教唆、幫助或與債務人共同實施
    應以共犯論之情形。據此，揆諸上揭說明，公訴人認被告此
    部分所為，應依動產擔保交易法第38條規定論處，容有誤會
    。惟因公訴人以之與前開論罪科刑部分有牽連犯之裁判上1
    罪關係，故本院不另為無罪之諭知。再者，就車號CR-2059
    號自小客車部分，因被告係偽冒被害人乙○○之名義而與中
    國信託永吉分行訂立貸款25萬元之「貸款借據暨動產抵押契
    約書」，並以被害人乙○○名義辦理動產抵押設定完竣，已
    如前述，顯然被告並非依法訂立動產抵押在契約上負有債務
    之動產擔保交易債務人，與被害人乙○○間亦不具刑法第31
    條教唆、幫助或與債務人共同實施應以共犯論之情形，參諸
    上揭判決意旨，公訴人認被告此部分所為，亦應依動產擔保
    交易法第38條規定論處，同有誤會甚明。但因公訴意旨認該
    部分與前開有罪部分有牽連犯之裁判上1 罪關係，故亦爰不
    另為無罪之諭知。
  (二)次按犯罪事實，應依證據認定之，無證據不得認定犯罪事實
    ，刑事訴訟法第154 條第2 項定有明文。而所謂證據雖不以
    直接證據為限，間接證據亦包括在內；然而無論直接或間接
    證據，其為訴訟上之證明，須於通常一般之人均不致有所懷
    疑，而得確信其為真實之程度者，始得據為有罪之認定，倘
    其證明尚未達到此一程度，而有合理之懷疑存在時，即無從
    為有罪之確信，亦有最高法院76年臺上字第4986號判例意旨
    可資參酌。又按刑法第339 條第1 項規定之詐欺罪，以意圖
    為自己或第三人不法之所有，以詐術使人將本人或第三人之
    物交付為構成要件；所稱「意圖」，即期望之意，亦即犯罪
    之目的，與責任要素之故意有別；意圖為自己或他人不法之
    所有，為該罪之特別構成要件，因而該罪除須有施用詐術使
    人將本人或第三人之物交付之犯罪故意外，尚須具有特定之
    「意圖」，始能成罪（最高法院92年度台非字第220 號判決
    意旨參照），且該罪所謂以詐術使人交付，亦必須被詐欺人
    因其詐術而陷於錯誤，若其所用方法，不能認為詐術，亦不
    致使人陷於錯誤，亦不構成該罪（最高法院46年臺上字第26
    0 號判例意旨參照）。訊據被告丙○○坦承以告訴人甲○○
    名義購買車號7D-3457 號自用小客車，並以該車向中國信託
    永吉分行以告訴人甲○○名義辦理動產抵押貸款之事實不諱
    ，惟仍堅決否認有詐欺犯行，辯稱：當初是有經告訴人甲○○之同意，且有告知告訴人甲○○買車係為供開設租車行之
    用，並沒有要欺騙告訴人甲○○之意思，後來是因為伊父親
    與人合夥投資生意失敗，家中經濟出現困難，伊要幫忙分擔
    ，始無法繼續繳付貸款，並不是故意要欺騙告訴人等語，核
    與告訴人即證人甲○○於本院審理時具結後證稱：於91年間
    ，被告有跟伊說要用伊名義買車，伊有同意，當時是純粹要
    幫被告的忙，被告有跟伊說買車要開租車行用，後來被告也
    真的有開租車行，因為被告妹妹與伊是同學，且伊之前有在
    被告開的早餐店工作過，所以相信被告，伊不覺得被告說要
    用伊名義買車是要欺騙伊，應該只是純粹幫忙。後來是因為
    伊向被告要取回車子，一直無法取回，伊才對被告提出告訴
    。伊不覺得當初被告有騙伊，且當時被告家中經濟不錯，而
    被告開設租車行會有收入可以賺錢，所以伊想被告應該有能
    力償付貸款，才同意幫忙等語相互吻合（見本院卷第169 頁
    至第174 頁），並有被告提出之資產證明資料（包括益新珠
    寶銀樓營利事業登記證、侑發股份有限公司營利事業登記證
    暨公司執照、台易國際開發科技有限公司營利事業登記證暨
    公司執照、鑫發工程開發有限公司營利登記證暨公司執照、
    臺中育樂中心附設停車場工程相關關係人組織表、工程草約
    等）在卷可佐，是被告上開所辯，顯然並非全然無據，再參
    酌被告於上揭貸款後，復有按期繳付6 期之分期款，此亦為
    告訴人甲○○所不爭執，益徵被告辯稱當初並無欺騙告訴人
    甲○○之意思，是因為後來資力出現困難，才無法繼續繳付
    貸款等語，應非子虛。從而，依上所述，告訴人甲○○既係
    因純粹幫忙被告緣故而同意出名辦貸款買車，已難認被告有
    何施用詐術使告訴人甲○○陷於錯誤之情形，況被告亦已按
    期繳付了6 期之分期款，倘被告開始之初即係要欺騙告訴人
    甲○○，又何需繳付至6 期之多，是被告辯稱並無詐欺之意
    ，亦堪採信，是本件尚難僅憑被告事後因資力出現困難無法
    繼續繳付貸款乙節，遽認被告一開始即係出於詐欺犯意為之
    ，被告所為尚與刑法第339 條第1 項之詐欺罪構成要件不符
    ，難以該罪相繩。此外，復查無其他積極證據足資認定被告
    有何公訴人所指之詐欺告訴人甲○○犯行，原應為無罪之諭
    知，惟公訴意旨認與前開有罪部分具有牽連犯之裁判上一罪
    關係，爰不另為無罪之諭知。再者，公訴意旨雖認就車號CR
    -2059 號自用小客車部分，被告亦涉有施用詐術使中國信託
    永吉分行陷於錯誤而同意貸款之詐欺犯行云云。惟查，被告
    係因為以自己名義無法再辦理汽車貸款，始冒用其叔父即被
    害人乙○○名義為之，且於辦理貸款之後，亦有以「乙○○
    」名義按期繳付分期款5 期，嗣係因資力出現困難，始無法
    繼續償付分期款之情形，業經被告供述在卷，且告訴人和潤
    公司對於被告有依約以「乙○○」名義繳付5 期分期款之事
    實亦不否認，再參酌證人甲○○證稱被告當時確有開設租車
    行，斯時被告家中經濟狀況的確不錯等語以及被告所提出之
    資產證明資料，包括益新珠寶銀樓營利事業登記證、侑發股
    份有限公司營利事業登記證暨公司執照、台易國際開發科技
    有限公司營利事業登記證暨公司執照、鑫發工程開發有限公
    司營利登記證暨公司執照、臺中育樂中心附設停車場工程相
    關關係人組織表、工程草約等綜合以觀，尚堪信被告辯稱係
    因為後來資力困難，才無法繼續繳付分期款等語應係屬實，
    是難認被告於向中國信託永吉分行辦理貸款之初，即有故意
    不繳付全部或一部分期款之意思，參照最高法院92年度臺上
    字第2119號判決要旨「刑法第三百三十九條第一項詐欺取財
    罪之成立，以行為人主觀上具有不法所有之意圖，為其構成
    要件之一。在詐騙互助會款之場合，必須於標會之前即有故
    意不繳納全部或一部會款之意思，始能據以認定其對該會款
    有不法所有之意圖。若於標得會款之後，始起意拒繳會款者
    ，即與該罪之主觀要件不合。」，亦不得逕以詐欺罪相繩，
    則公訴人認此部分應併依刑法詐欺罪規定論處，同有誤會。
    但因公訴意旨認該部分與前開有罪部分有牽連犯之裁判上1
    罪關係，故亦爰不另為無罪之諭知，以上均附此敘明。
肆、移送併辦部分
一、公訴人93年度偵字第9890號併辦意旨略以：被告丙○○與陳
    明寬（另行偵查中）意圖為自己不法之所有，基於竊盜、偽
    造文書、詐欺之犯意聯絡，先於92年7 月18日，在高雄縣大
    寮鄉○○村○○路34號前，竊取楊津鈴所有車號2333-GR 號
    自小客車1 輛，並偽造自小客車車牌9762-DB 號2 面懸掛車
    上，並變造車身號碼為D0000000號、引擎號碼為4G63Z02407
    0 號，復於92年8 月1 日以偽造之資料冒名黃貴名義向監理
    單位辦理過戶為陳明寬所有，嗣於92年8 月1 日，至臺北縣
    三重市○○○路192 號正大當鋪，向不知情之鄧忠貴典當前
    揭車輛，鄧忠貴陷於錯誤而以57萬元收當，嗣經警查獲，因
    認被告涉犯刑法第320 條第1 項、第210 條、第214 條、第
    216 條、第220 條、第339 條之罪，並與本件有連續犯之裁
    判上一罪關係，請求合併審理云云。惟按連續犯之所謂出於
    概括犯意，必須其多次犯罪行為自始均在同一個預定犯罪計
    劃以內，出於主觀上始終同一犯意之進行，若中途另有新犯
    意發生，縱所犯為同一罪名，究非連續其初發的意思，即不
    能成立連續犯（最高法院70年度臺上字第6296號判例意旨參
    照）。經查，本件被告固坦承有公訴人所指之偽造文書犯行
    ，然該部分行為係於92年7 、8 月間，距離本院認定被告前
    揭偽造文書犯行之91年6 月間，相距達1 年以上期間，客觀
    上已難認定符於犯罪時間緊接之情形，況彼此之犯罪情節亦
    大相逕庭，自難認其多次偽造文書行為係基於自始之概括犯
    意所為，公訴人所指該併案部分與本院認定犯罪部分既無連
    續犯關係，本院自不得一併予以審理，該併辦部分應退由檢
    察官另行為適法之處理。
二、公訴人94年度偵字第3564號併辦意旨略以：被告丙○○於90
    年4 月13日以動產擔保交易附條件買賣方式，向裕榮企業股
    份有限公司購買車號2C-6805 號自小客車1 輛，約定總價款
    為93萬6 千6 百80元，頭期款5 萬3 千元，其餘分24期給付
    ，每2 月1 期，自90年5 月28日起至94年3 月28日止，每期
    付款3 萬6 千8 百20元，標的物存放地點為臺北縣五股鄉○○路○ 段120 號。詎被告取得標的物後，僅付款2 期分期款
    ，即拒不繳款，且將該標的物遷移他處，並逃匿不知去向，
    致出賣人追索無著受有損害，因認被告涉有違反動產擔保交
    易法第38條之罪嫌，並與本件有連續犯之裁判上一罪關係，
    請求合併審理云云。惟查，本件被告被訴涉嫌違反動產擔保
    交易法第38條罪嫌部分，業經本院不另為免訴、無罪諭知在
    案，已如前述，則上開移送併辦部分即與本件無連續犯之裁
    判上一罪關係甚明，本院無法一併審究，故此部分亦應退由
    檢察官另為適法處理。
三、公訴人93年度偵緝字第1747號併辦意旨略以：被告丙○○於
    92年1 月2 日，以其自有之車號2C-5809 號自小客車及該車
    行車執照、原始資料向袁崇晉所開設之京都當鋪質押15萬元
    ，嗣於92年1 月21日，被告明知該車行車執照、原始資料等
    並未遺失，而係在袁崇晉保管中，竟偽填遺失證明，向監理
    站申請補發，再辦理過戶予他人，使公務員將不實事項登載
    於所掌管之公文書上，足生損害於監理機關對於行車執照管
    理之正確性，因認被告涉犯刑法第214 條之使公務員登載不
    實罪嫌，並與本件有連續犯之裁判上一罪關係，請求合併審
    理云云。惟按連續犯之所謂出於概括犯意，必須其多次犯罪
    行為自始均在同一個預定犯罪計劃以內，出於主觀上始終同
    一犯意之進行，若中途另有新犯意發生，縱所犯為同一罪名
    ，究非連續其初發的意思，即不能成立連續犯（最高法院70
    年度臺上字第6296號判例意旨參照）。經查，本件被告固坦
    承有公訴人所指之偽造文書犯行，然該部分行為係於92年1
    月間所為，距離本院認定被告前揭偽造文書犯行之91年6 月
    12日，相距達半年期間，客觀上已難認定符於犯罪時間緊接
    之情形，而被告於本院審理時復具體供稱：伊當初是因為家
    裡被倒債了，需要用錢，才這樣做，跟以伊叔叔冒名過戶貸
    款沒有關係，這是後來因為家裡需要用錢才起意這樣做的等
    語（見本院卷第179 頁），是益足徵其先後偽造文書行為並
    非基於自始之概括犯意所為，公訴人所指此併案部分與本院
    認定犯罪部分既無連續犯關係，本院自不得予以審理，此併
    辦部分同應退由檢察官另行為適法之處理，以上均併此敘明
    。
據上論斷，應依刑事訴訟法第299 條第1 項前段，刑法第56條、
、第216 條、第210 條、第214 條、第55條後段、第219 條，罰
金罰鍰提高標準條例第1條前段、第2條，判決如主文。
本案經檢察官程秀蘭到庭執行職務。
中　　華　　民　　國　　94　　年　　4 　　月　　29　　日
                  刑事第十庭  審判長法　官  高奕驤
                                    法  官  曾正耀
                                    法  官  黃若美
以上正本證明與原本無異
如不服本判決，應於判決送達後10日內向本院提出上訴狀 (應附
繕本)， 上訴於臺灣高等法院。
                                    書記官　曹秋冬
中　　華　　民　　國　　94　　年　　4 　　月　　29　　日
附錄本案論罪科刑法條全文：
中華民國刑法第216條
行使第條至第條之文書者，依偽造、變造文書或登載不實事項或
使登載不實事項之規定處斷。
中華民國刑法第210條
偽造、變造私文書，足以生損害於公眾或他人者，處五年以下有
期徒刑。
